【裁判字號】    98,勞簡上,12
【裁判日期】    990319
【裁判案由】    給付資遣費等
【裁判全文】
臺灣臺中地方法院民事裁定            98年度勞簡上字第12號
上  訴  人  丙○○
被上訴人    甲東洋土股份有限公司
法定代理人  甲○○
訴訟代理人  乙○○
上列當事人間請求給付扣款事件，上訴人對於中華民國98年9月
22日本院台中簡易庭98年度中勞簡字第98號小額民事判決提起上
訴，本院裁定如下：
    主  文
上訴駁回。
第二審訴訟費用新台幣壹仟伍佰元由上訴人負擔。
    理  由
一、按簡易事件因訴之變更或一部撤回，致其訴之全部屬於民事
    訴訟法第436條之8第1項之範圍者，承辦法官應以裁定改用
    小額程序，並將該簡易事件報結後改分為小額事件，由原法
    官依小額程序繼續審理，司法院頒定之「同一地方法院適用
    簡易程序審理事件事務分配辦法」第7條第3項定有明文。本
    件上訴人起訴請求被上訴人應給付新台幣（下同）109,500
    元，原應按簡易程序審理，惟上訴人於原審民國98年8月2日
    言詞辯論期日減縮聲明，請求被上訴人應給付9,500元，揆
    諸上開辦法，本件應適用小額程序，且原審係以「小額民事
    判決」宣判，並於判決書末諭知得依民事訴訟法第436條之
    24 第2項、第436條之25有關小額訴訟事件上訴規定救濟，
    應認其係適用小額程序而為判決；而民事訴訟法第438條之8
    第1項就標的價額在10萬元以下訴訟事件，明定適用小額程
    序，合於費用相當原則，具有公益性，自不容僅以法院未將
    原簡易事件報結為由，謂應適用簡易程序，故本院應適用小
    額訴訟程序之第二審程序，先予敘明。
二、次按對於小額程序之第一審裁判之上訴或抗告，非以其違背
    法令為理由，不得為之；又其上訴狀應記載上訴理由，並表
    明(一)原判決所違背之法令及其具體內容。(二)依訴訟資料可認
    為原判決有違背法令之具體事實，民事訴訟法第436條之24
    第2項、第436條之25分別定有明文。又按所謂判決違背法令
    ，係指判決不適用法規或適用不當者，復為同法第468條所
    明定，此亦為小額事件之上訴程序所準用（民事訴訟法第43
    6條之32第2項參照）。再按以判決有不適用法規或適用不當
    為上訴理由時，其上訴狀或理由書應有具體之指摘，並揭示
    該法規之條項或內容，若係成文法以外之法則，揭示該法則
    之旨趣，倘為司法院解釋或最高法院之判例，則應揭示該判
    解之字號或內容，如依民事訴訟法第496條所列第1款至第5
    款事由提起上訴時（第6款未準用，參照同法第436條之32第
    2項規定），其上訴狀或理由書應揭示合於該條款之事實，
    上訴理由狀如未依此項方法表明，或其所表明者，顯與上開
    法條規定之情形不合時，即難認為已對原判決之違背法令有
    具體之揭示，其上訴自難認為合法，最高法院71年度台上字
    第314號判例可資參照。復按上訴不合程式或已逾期間或法
    律上不應准許者，第二審法院應以裁定駁回之，為民事訴訟
    法第471條第1項、第444條第1項前段所明定，且此於小額事
    件之上訴程序亦準用之（民事訴訟法第436條之32第2項參照
    ）。
三、上訴人起訴主張：上訴人受僱於被上訴人擔任司機工作，被
    上訴人每月均按員工之績效分數發給績效獎金，上訴人之平
    均績效分數為78分，被上訴人公司卻只打65分，致上訴人減
    少領取績效獎金3,542元；又被上訴人無故扣除上訴人在98
    年7、8月應得之清潔獎金4,500元，且97年7月28日因有颱風
    來襲，台中市政府已公布該日停止上班，上訴人自無須工作
    ，惟被上訴人竟以伊該日未上班為由，無故扣除上訴人該日
    之薪資458元及97年7月之全勤獎金1,000元。是被上訴人對
    上訴人所為上開各項扣款均非合法，故請求被上訴人補發上
    述遭無故扣除之9,500元款項。原審為上訴人敗訴之判決，
    上訴人聲明不服提起上訴，依其上訴狀所載理由及言詞辯論
    期日到庭陳述之意旨略以：(一)97年7月28日經中央主管機關
    公布放颱風假，上訴人未前往上班，被上訴人卻扣款上訴人
    97年7月全勤獎金1千元及該日薪資458元，已違反勞動基準
    法第37條規定。(二)被上訴人每月按員工績效分數發給績效獎
    金，績效分數78分之績效獎金為1,960元，上訴人因上情向
    勞工處申訴，遭被上訴人懷恨而無故自98年2月起至11月無
    故低評上訴人績效分數致短發績效獎金共3,640元，已違反
    勞動基準法第74條。(三)被上訴人之員工所駕車之攪拌桶桶身
    係由被上訴人委託他人噴漆，卻於98年5月脅迫上訴人將車
    號SI370車身之攪拌桶桶身油漆完成，否則將扣款上訴人清
    潔獎金，已違反勞動基準法第5條規定，而上訴人於任職被
    上訴人公司期間，於98年6月前，每月均發予上訴人清潔獎
    金3千元，惟被上訴人自98年6月至8月少發上訴人清潔費用
    共7,500元云云，均在爭執被上訴人有無違反勞動基準法規
    定之事實，上訴人並未具體指出原審判決有如何違背法令情
    事，亦未依民事訴訟法第436條之25之規定，表明原判決所
    違背之法令及具體內容，暨依訴訟資料可認為原判決有違背
    法令之具體事實，或有民事訴訟法第469條第1款至第5款之
    情形，自難認對原審判決之如何違背法令已有具體之指摘，
    依首揭說明，其上訴自非合法，應逕予駁回。
四、依民事訴訟法第436條之32第1項準用同法第436條之19之規
    定，第二審法院為訴訟費用之裁判時，應確定其訴訟費用額
    ，而本件第二審訴訟費用額確定為裁判費1,500元，應依前
    揭條文規定，為如主文第2項之諭知。
五、據上論結，本件上訴為不合法，依民事訴訟法第436條之32
    第1項、第2項、第444條第1項、第95條、第78條、第436條
    之19第1項，裁定如主文。
中    華    民    國    99    年    3     月    19    日
                  民事第一庭    審判長法  官  張瑞蘭
                                      法  官  陳毓秀
                                      法  官  卓進仕
以上正本係照原本作成
不得抗告
中    華    民    國    99    年    3     月    19    日
                                      書記官  董美惠

司法院資訊處製作；財團法人民間司法改革基金會備份。
